臺灣基隆地方法院民事裁定　　　　　　 100年度事聲字第85號
異　議　人　台北富邦商業銀行股份有限公司
法定代理人　韓蔚廷
相　對　人　潘泰安
上列異議人對於本院司法事務官於民國99年12月10日所為98年度
司執消債更字第52號認可更生方案裁定聲明異議，本院裁定如下
：
    主  文
異議駁回。
    理  由
一、按債務人有薪資、執行業務所得或其他固定收入，法院認更
    生方案之條件公允者，得不經債權人會議可決，逕依債務人
    之聲請或依職權以裁定認可更生方案，消費者債務清理條例
    第64條第1 項定有明文。又債務人之更生方案應否准許，係
    以是否公允為斷，而所謂公允，應審酌債權人與債務人之利
    益衡平、債務人之償債能力與清償誠意以及社會公益等因素
    為綜合判斷，非以還款成數為絕對標準。
二、本件異議意旨略以：更生方案詢答期間，相對人並未提出其
    個人財產或支出明細表供債權人核實並表示意見，原裁定逕
    認相對人每月之自身支出13,000元為合理，惟對照臺灣省或
    新北市每人每月最低生活標準，該數額均屬偏高。又原裁定
    固博引「清算價值維持原則」、「可處分所得基準」等論理
    依據，然查該理論僅係消費者債務清理條例最低清償限制卻
    非公允與否之絕對標準，更應兼顧債務人之償債意圖、心態
    、客觀之財務分配、債權人受償之比例、額度、期間等因素
    ，今債務人提出之更生方案還款額度將使債權人受有高達近
    6 成之損失等語，爰請求廢棄原更生認可裁定等語。
三、經查：
  (一)異議人主張原裁定逕認相對人每月之自身支出13,000元為合
    理，數額顯屬偏高云云，惟所謂必要支出項目，除參酌政府
    所公布之最低生活標準外，尚應考量債務人之職業、年齡、
    健康、家庭狀況、受扶養權利人之身心、財產狀況等因素綜
    合判斷，本院司法事務官審酌相對人與配偶均無自用住宅，
    ，及99年度臺灣省每人每月最低生活費為9,829 元等情事，
    認相對人個人生活費以每月13,000元計算，該增加之住屋費
    用3,000 餘元，並未高於一般標準，且臺灣省每人每月生活
    費自100 年7 月1 日起已調整為10,244元，則原裁定依調整
    前之最低生活費酌定相對人每月生活所需，核屬必要且適當
    ，尚無偏高之情事。
  (二)相對人每月薪資約為41,741元，扣除上開個人必要支出及親
    扶養費4,666 元，所餘可處分所得僅24,075元，而相對人提
    出以每1 月為1 期，共計清償96期（8 年），每期清償24,
    000 元，並以其前受強制執行扣薪而由行政院農業委員會水
    產試驗所保管之188,913 元列入第5 期清償，堪認已盡其最
    大之努力及誠信減少生活支出，以提高清償成數，從而，原
    裁定依職權認可該更生方案，並無不妥。
四、綜上所述，債務人所提以每月為1 期、共96期、每期清償24
    ,000元、清償總額為2,492,913 元之更生方案，應屬公允、
    適當、可行，且查無消費者債務清理條例第63條第1 項或第
    64條第2 項所定不應認可更生方案之消極事由存在，是原裁
    定依同條例第64條第1 項規定，以裁定認可上開更生方案，
    核無不合，異議人聲明異議請求廢棄原裁定，為無理由，應
    予駁回。
五、依消費者債務清理條例第15條，民事訴訟法第240 條之4 第
    3 項後段，裁定如主文。
中    華    民    國  100    年     12    月    8     日
                  民事庭法  官  陳怡安
以上正本係照原本作成。
如不服本裁定應於送達後10日內向本院提出抗告狀，並繳納抗告
費新臺幣1,000元。
中    華    民    國  100    年     12    月    8     日
                        書記官  王鵬勝